【裁判字號】    94,訴,947
【裁判日期】    950630
【裁判案由】    準強盜
【裁判全文】
台灣士林地方法院刑事判決               94年度訴字第947號
公  訴  人  台灣士林地方法院檢察署檢察官
被      告  甲○○
選任辯護人  張獻村  律師
被      告  丁○○
                    （現於台灣士林看守所附設勒戒所執行強
指定辯護人  本院公設辯護人  林龍輝
上列被告因準強盜案件，經檢察官提起公訴（94年度偵字第8451
號、第12709號），本院判決如下：
    主  文
甲○○、丁○○共同竊盜，因防護贓物、脫免逮捕，而當場施以
強暴，甲○○處有期徒刑柒年，丁○○處有期徒刑陸年。
    事  實
一、甲○○、丁○○共同意圖為自己不法所有，於民國94年8 月
    27日中午12時50餘分許，在台北市○○區○○街1 段165 巷
    6 弄5 號1 樓順興宮，趁宮主乙○○為中元普渡祭祀，而至
    隔壁住處搬取桌子之際，由丁○○站在順興宮門口把風，甲○○則爬至宮內鋁窗內神明供桌上，竊取掛在神像上之金牌
    4 面，得手後跳下供桌，欲走出該鋁窗離去時，旋為返回順
    興宮門口之乙○○發現，乙○○立即上前堵在鋁窗小門之前
    ，不讓甲○○離去，丁○○見甲○○被乙○○堵在鋁窗小門
    門口，且供品供桌旁的空間甚為狹窄，甲○○無法逃脫，竟
    與甲○○基於防護贓物、脫免甲○○被逮捕之犯意聯絡，由
    丁○○自乙○○後面強拉乙○○肩膀兩下，使乙○○身體往
    旁側倒，甲○○繼而自乙○○正面而來，並用手猛力推開乙○○，奮力往外衝出順興宮，衝至西安街1 段165 巷口與同
    巷6 弄、7 弄交岔路口時，甲○○重心不穩，跌倒在地，為
    追趕而至的乙○○壓制在地，甲○○一再以手猛力甩打乙○○，欲推開擺脫乙○○，甲○○所實施之強暴行為，共造成
    乙○○前臂（20×6 公分）、右手背、左背（15×7 公分）
    、右背（6 ×6 公分）及左眼臉（起訴書誤繕為左眼瞼）等
    多處擦傷及挫傷。嗣因鄰人聽見乙○○「抓小偷」之喊叫聲
    ，紛紛走出屋外圍上前來，乙○○始停止壓制甲○○。丁○○則在甲○○遭乙○○壓制時，在旁輕拍乙○○肩膀，請求
    乙○○放了甲○○，惟因鄰人出言詢問伊是否為甲○○之共
    犯時，表示不是，然後趁隙逃逸。而甲○○起身後，竟乘機
    再度沿西安街1 段165 巷7 弄往明德國中方向衝去，衝至同
    街1 段165 巷7 弄6 號樓梯口時，又為乙○○趕上再度壓制
    ，鄰人亦隨之再度圍住甲○○，而為趕至現場的警員當場逮
    捕。
二、案經乙○○訴由台北市政府警察局北投分局報請台灣士林地
    方法院檢察署檢察官偵查起訴。
    理  由
一、訊據被告甲○○雖供承於上揭時間有潛入順興宮鋁窗內竊取
    神明金牌4 面之行為，惟矢口否認有實施強暴行為，辯稱：
    伊與丁○○行至順興宮前，伊上前合掌拜拜，發現神像身上
    掛有金牌，伊臨時起意，爬上鋁窗內神明供桌上竊取金牌4
    面，得手後為告訴人乙○○發現，伊立即衝出順興宮，衝過
    西安街1 段165 巷與同巷6 弄、7 弄交岔路口後約十餘公尺
    處時跌倒，遭告訴人壓制並毆打在地，嗣經鄰人趕至，伊起
    身後行至同巷7 弄6 號時，再度遭告訴人壓制；被告丁○○
    與之並無任何犯意聯絡，且於伊衝出順興宮時，被告丁○○
    並無將告訴人推開，俾伊離去之行為等語。被告丁○○則以
    伊為向綽號「阿興」之不詳姓名男子購買毒品而央求被告甲○○騎機車搭載伊前往上址，因「阿興」未抵現場，伊乃行
    至順興宮門口合掌拜拜，被告甲○○見狀亦跟著朝神明拜拜
    ，走入宮內，隨後轉身告知伊神像身上掛有金牌，伊立即出
    聲制止說：「不要」，然後伊轉身走到順興宮對面停放機車
    處，撥打手機欲聯絡「阿興」，嗣聽見告訴人喊捉賊的聲音
    ，轉頭發現被告甲○○逃跑在前，告訴人緊追在後，伊本想
    自順興宮向外左側之西安街1 段165 巷6 弄巷尾離開，然發
    現該處係死巷，僅得折回，行約四、五十公尺後，見被告甲○○遭告訴人壓倒在地毆打，伊遂上前勸阻告訴人，並稱「
    不要打了，有事好好說」，嗣圍觀群眾合力壓制被告甲○○
    並詢問，伊是否為被告甲○○之共犯，因伊與被告甲○○均
    稱不是，告訴人等人始同意伊離去，被告甲○○竊取神像金
    牌，純屬其個人行為，與伊無涉，且伊亦未對告訴人實施任
    何強暴行為等語置辯。
二、查上揭被告甲○○潛入順興宮鋁窗內竊取神像金牌4 面，告
    訴人發現，立即上前堵在鋁窗小門前不讓被告甲○○離去，
    丁○○自後強拉乙○○肩膀兩下，使告訴人身體往旁側倒，
    繼而被告甲○○用手猛力推開乙○○，奮力往外衝出，衝至
    西安街1 段165 巷口與同巷6 弄、7 弄交岔路口時，被告甲○○因重心不穩，跌倒在地，告訴人立即上前將之壓制，被
    告甲○○為求掙脫，一再以手甩打告訴人之身體，欲推開擺
    脫告訴人，因而造成告訴人前臂、手背及左眼臉等多處擦傷
    及挫傷，被告甲○○於鄰人圍上前來，告訴人未再壓制他時
    ，乘機再度往明德國中方向衝去，衝至同街1 段165 巷7 弄
    6 號樓梯口時，又為告訴人等人趕上再度壓制，嗣經警當場
    逮捕之事實，迭據告訴人指證在卷（詳見本院95年4 月4 日
    審判筆錄第2 頁至第20頁、95年5 月16日審判筆錄第2 頁至
    第4 頁），核與證人即告訴人之女林怡嫻所證：伊原在順興
    宮隔壁之住處打電腦，突然聽見父親喊捉賊的聲音，伊走出
    屋外，看見伊父與被告甲○○在前述巷口地上拉扯，被告丁○○上前拉伊父之右上臂及右肩膀，像是大人拉小孩一樣，
    並非很用力的拉，外觀像是在勸架，有一鄰人詢問伊，被告
    丁○○是否為共犯，伊反問被告丁○○，被告丁○○聞言驚
    嚇立即往明德國中方向逃逸，嗣伊前去案發現場附近的里長
    住處按緊急求救鈴，並於鄰人陸續出來後，返回住處打電話
    報警等語（詳見本院95年4 月4 日審判筆錄第21頁至第28頁
    ）大致相符，且告訴人於案發後確實受有前臂（20×6 公分
    ）、右手背、左背（15×7 公分）、右背（6 ×6 公分）及
    左眼臉等多處擦傷及挫傷，亦經證人即吉安診所合夥醫師丙○○證稱甚明（詳見本院95年5 月2 日審判筆錄第2 頁至第
    8 頁），並有診斷證明書、告訴人受傷照片2 張在卷可稽，
    復有贓物認領保管單、贓物照片各1 張、被告甲○○所使用
    之0000-000-000號行動電話及丁○○所使用之0000-000-000
    號行動電話通聯記錄各1 件及台北市政府警察局勤務指揮中
    心受理各類案件記錄單3 張在卷足憑，告訴人之指訴內容堪
    信為真實。雖被告甲○○、丁○○二人均否認渠等有竊盜之
    犯意聯絡，且均辯稱伊二人對告訴人並無實施強暴行為，而
    是告訴人毆打被告甲○○云云，惟查：
（一）被告甲○○於為警逮捕後迄於本院95年4 月4 日審理時，
      仍一再辯稱，伊僅一人獨自前往案發地點，嗣因檢察官依
      據被告甲○○、丁○○二人之通聯紀錄及告訴人之明確指
      認被告丁○○為把風之共犯將之起訴，本院合併審判，丁○○坦承伊與被告甲○○同至現場後，被告甲○○始供承
      伊確實騎乘機車搭載被告丁○○一同至現場，而被告丁○○到案後亦一再否認曾到過現場，直至準備程序時，經提
      示相關卷證資料後，被告丁○○始承認其確為告訴人所指
      訴案發時手持行動電話，站在順興宮門口，臉朝外之人，
      有卷附資料可按，足見被告甲○○、丁○○為托卸刑責，
      一再為不實之陳述，渠二人供述之可信度甚低。反觀告訴
      人自案發時即指證歷歷，其於北投分局石牌派出所見到被
      告丁○○之照片時及至檢察官偵辦被告丁○○而至北投分
      局制作筆錄、檢察官傳喚其到訊問時，均立即指認被告丁○○為共犯無訛，其陳述堅定明確，二者相較，自應以告
      訴人之指訴為可採。
（二）被告甲○○住於台北縣中和市，被告丁○○則住在台北市
      南港區，案發前一晚，被告丁○○則於台北縣永和路友人
      住處暫住，已據被告丁○○供明在卷，被告二人所住地區
      與案發地點之北投區，騎乘機車應屬相當遙遠，苟如被告
      丁○○所辯，係為購買毒品而央請被告甲○○搭載前往，
      則被告二人為何捨近求遠，遠至士林購買毒品，令人費解
      ？且持有及幫助施用毒品依法亦成立犯罪。而依被告丁○○所述，案發前一晚、案發當天一早其即一再與被告甲○○通話，再三叮囑被告甲○○務必於案發當天至永和友人
      住處接送其至案發地點，且案發地點鄰近捷運明德站，亦
      經本院勘驗明確，被告丁○○大可自永和搭乘捷運獨自前
      往購買毒品，何以竟不顧購得毒品後如為警查獲，被告甲○○亦可能負有刑責之風險，非要被告甲○○騎乘機車載
      其前往不可。又順興宮坐落台北市○○區○○街1 段165
      巷6 弄5 號1 樓，其所在之西安街1 段165 巷6 弄巷子並
      非寬敞，沿該巷往北為死巷，往南至西安街1 段165 巷，
      沿該巷往東為捷運明德站，天母地區除捷運站尚有甚多公
      共空間等節，業經本院勘驗甚詳。被告二人對於案發地點
      並無任何地緣關係，已據渠二人陳述在卷，案發當天被告
      丁○○竟與「阿興」約定購買毒品之地點為案發地點，亦
      顯突兀。再參諸被告丁○○供稱：被告甲○○拜拜後，曾
      告之有金牌，其立即告訴被告甲○○稱：「不要（偷）」
      等語。則被告甲○○之前苟未曾向被告丁○○提及欲竊取
      金牌或其他物件等之言語，被告丁○○何以竟僅因被告甲○○告之該處神像戴有金牌，即立即聯想被告甲○○將竊
      取之，而出言欲勸阻。被告甲○○另附和被告丁○○稱，
      伊在順興宮前拜拜後，走進該宮內，行至鋁窗小門口時，
      見其內供桌上神像戴有金牌，斯時伊始告知在順興宮香爐
      外的被告丁○○內有金牌云云。惟查，自鋁窗小門處至順
      興宮門口，約有四、五公尺，告訴人住處與順興宮間僅有
      一牆之隔，均經本院勘驗甚明，並有卷附照片可參。告訴
      人原在宮內，為準備中元普渡而至隔壁住處搬取桌子欲拜
      拜，案發前已搬出一張，當搬出第二張時，發現丁○○站
      於順興宮匾額「順」字下方，餘光瞥見有人自鋁窗內神像
      供桌上跳下，驚覺有人竊取金牌，而上前堵住鋁窗小門門
      口等情，已經告訴人陳述在卷，被告甲○○竟不怕被告訴
      人聽到，而在鋁窗小門往外告訴被告丁○○內有金牌，所
      辯內容不合事理。是被告二人所辯，伊二人係因被告丁○○為購買毒品而至案發現場，被告甲○○係臨時起意，獨
      自一人竊盜，被告丁○○與之並無犯意聯絡云云，無法採
      信。再參諸告訴人指訴被告丁○○站在順興宮內近門口處
      幫被告甲○○把風等語，被告二人係基於共同竊盜之犯意
      聯絡，由被告甲○○進入順興宮鋁窗內動手竊取神像金牌
      ，被告丁○○則站在順興宮門口臉朝外幫被告甲○○把風
      等節，已屬明確。至告訴人雖指訴被告二人共竊取順興宮
      金牌共八面云云。然警於被告甲○○身上所起獲金牌係4
      面，非8 面，詢之告訴人亦無證據可資證明其確另有4 面
      金牌遭竊，且依告訴人指訴，伊離開順興宮之時間應僅在
      幾分鐘之間，伊餘光瞥見鋁窗內之被告甲○○時，被告甲○○正自神像供桌跳下，彼時被告丁○○站在順興宮門口
      ，於如此短暫時間，尚難遽認鋁窗內之被告甲○○有充分
      時間足以將另外已竊得之金牌四面交予站在門口被告丁○○，是依卷內資料，本件被告甲○○所竊得之神像金牌應
      僅4 面，而非8 面。另告訴人於本院審理時復陳稱，自被
      告甲○○身上起獲的金牌是五面，因其中兩面黏在一起，
      故於警局時誤算為四面云云。然因案發後警自被告甲○○
      身上起獲金牌四面，業經告訴人當場點算並發還告訴人完
      畢，有卷附贓物認領保管單及照片可憑，告訴人事後改稱
      係5 面，非4 面云云，復未提出任何資料以實其說，就此
      部分，自應以告訴人警詢、偵查中所述及卷附贓物認領保
      管單及照片為準，仍應論以被告甲○○竊得神像金牌4 面
      ，附此敘明。
（三）再查，順興宮前半段即自鋁窗往前迄於門口處，絕大部分
      範圍內均為其內所擺置之供品供桌所佔用，鋁窗小門前之
      該供桌與牆間通道十分狹窄，經實際丈量結果，最寬處為
      50公分，最窄處尚僅44公分，告訴人蹲在鋁窗小門門口，
      幾乎擋住該通道全部，亦有本院勘驗筆錄所附之簡圖及照
      片可據。而告訴人發現被告甲○○自鋁窗內神像供桌跳下
      後，立即堵在鋁窗小門門口，不讓被告甲○○出去一情，
      亦為被告二人所不爭執。告訴人如非遭到強暴，被推開或
      拉開，被告甲○○要無得以順利離開順興宮之可能。衡之
      現場情狀，被告甲○○衝出順興宮前，告訴人確先遭到強
      暴，被推開或拉開，以致被告甲○○得以逃脫一情，洵屬
      灼然。再衡諸常情，被告丁○○與被告甲○○同至案發現
      場，推由被告甲○○入內下手行竊，被告丁○○在順興宮
      門口把風，而順興宮甚為狹窄，已如前述，被告丁○○見
      告訴人堵在鋁窗小門門口不讓被告甲○○離去，雙方僵持
      拉鋸之際，告訴人所蹲位置距離其所站位置僅幾步距離，
      且告訴人案發時年約57歲，身高153 公分，體重49公斤，
      已據告訴人陳明在卷，甚為瘦小，反觀被告二人則年輕力
      壯，被告丁○○身材甚為高壯，以身材外觀言之，有如大
      人與小孩，已經證人林怡嫻證稱甚明。衡諸常情，被告丁○○僅須實施腕力，拉告訴人身體幾下，使其側倒一邊，
      被告甲○○即可輕易通過告訴人處而逃逸，被告丁○○要
      無撒手拋下被告甲○○自行離去之理。再告訴人受有前臂
      （20×6 公分）、右手背、左背（15×7 公分）、右背（
      6 ×6 公分）及左眼臉等多處擦傷及挫傷，已如前述。其
      受傷情節並非嚴重，而前述傷害係於鋁窗小門前被告甲○○自內衝出及在西安街1 段165 巷口與同巷6 弄、7 弄交
      岔路口，壓制被告甲○○時被告甲○○反抗猛力用手甩拉
      告訴人身體所致，且在鋁窗小門處時發生衝突時，被告二
      人所為算不算是「打」，告訴人不是很清楚等情，已經告
      訴人陳稱在卷。審酌告訴人以身體塞住鋁窗小門門口及供
      品供桌與牆壁間之通道之情況下，被告丁○○苟無施加腕
      力，使被告身體往旁側倒，被告甲○○為擺脫告訴人逃離
      現場，勢必短兵相接，大動干戈，定會造成告訴人相當嚴
      重的傷勢，告訴人所受的傷害絕不只於前述，是告訴人指
      訴被告丁○○自後強拉乙○○肩膀兩下，使乙○○身體往
      旁側倒，以方便被告甲○○之脫逃，繼而被告甲○○自告
      訴人正面而來，復用力推開乙○○身體，而衝出順興宮等
      語，堪以採信。
（四）又被告甲○○用力推開告訴人，衝出順興宮，衝至西安街
      1 段165 巷口與同巷6 弄、7 弄交岔路口時，因甲○○重
      心不穩，跌倒在地，為追趕而至的乙○○壓制在地，甲○○一再以手猛力甩打，欲推開擺脫告訴人，因而造成告訴
      人前臂（20×6 公分）、右手背、左背（15×7 公分）、
      右背（6 ×6 公分）及左眼臉等多處擦傷及挫傷等節，業
      如前述，告訴人所受傷害之部位、傷勢，核與告訴人指訴
      其遭被告二人推開、甩打一情相符，告訴人之指訴內容無
      瑕可指。被告二人雖辯稱：被告甲○○未對告訴人實施強
      暴，其於跌倒後反遭告訴人毆打云云。惟按，被告甲○○
      竊取告訴人所有金牌，且為現行犯，任何人依法均有以強
      制力逮捕被告甲○○之權，且告訴人之財物遭被告甲○○
      侵奪，告訴人為維護其對該物之所有權限，亦有權追躡並
      以強制力取回其所有物，故告訴人於逮捕現行犯範圍內或
      追躡過程中，以強制力壓制被告甲○○，如因此造成被告
      甲○○傷害，亦為法所許。況且被告甲○○於遭警逮捕經
      本院裁定羈押，解送至台灣士林看守所後，其入所時之健
      康檢查時其身上除右腳膝蓋有擦傷外，未見任何傷勢，有
      該所健康檢查記錄表1 件在卷可查。該膝蓋擦傷應係被告
      跌倒時摩擦地面所致，與告訴人無關，被告二人聲稱被告
      甲○○遭到告訴人毆打云云，洵屬無據。以告訴人於被告
      甲○○跌倒後，壓制被告甲○○之情況下，被告甲○○身
      上尚且無傷，告訴人卻有前述多處傷害，被告甲○○為抗
      拒並脫免告訴人之逮捕，確有實施強暴之行為，炯然甚明
      。故本案被告二人均事證明確，犯行堪以認定。
三、核被告甲○○、丁○○二人所為，係犯刑法第329 條、第
    328 條第1 項之準強盜罪。又本件被告二人於被告甲○○竊
    盜後，為防護贓物、脫免被告甲○○遭到逮捕，當場施以強
    暴，致告訴人受有前述傷害，乃準強盜罪之當然結果，不再
    論傷害罪。被告二人間有犯意之聯絡及行為分擔，均為共同
    正犯。爰審酌被告二人身強體壯，理應奮發向上，竟不務正
    業，共同謀議行竊，被告甲○○下手行竊後，為防護贓物、
    脫免逮捕，竟施以強暴，致告訴人受有前述傷害，並參酌其
    犯罪手段、次數、品行、智識程度、所得利益，被告二人案
    發後均否認犯行，反而誣指告訴人毆打被告甲○○，足見渠
    二人均無悔意，犯罪後態度不佳，被告甲○○飾詞卸責，嚴
    重浪費訴訟資源，及被告丁○○原本否認到過案發現場，嗣
    於本院準備程序時供承其與被告甲○○一同前往，其為告訴
    人所指持手機站於順興宮門口之人無訛等語，雖仍否認犯罪
    ，但本院因其坦承而節省部分訴訟資源，及本件係由被告甲○○主導，被告丁○○僅立於附從之角色，量刑上不可與被
    告甲○○同視等一切情狀，分別量處如主文所示之刑。
四、被告甲○○於95年2 月27日94年度偵字第12709 號檢察官偵
    辦被告丁○○強盜案件中曾具結證稱，本案僅伊一人獨自作
    案，被告丁○○未與之同往現場等語（詳見該案卷第52 頁
    、第53頁），有無涉及偽證罪，宜由檢察官偵辦，附此指明
    。
據上論斷，應依刑事訴訟法第299 條第1 項前段，刑法第28條、
第329 條、第328 條第1 項，判決如主文。
本案經檢察官鄭嘉欣到庭執行職務
中    華    民    國    95    年    6     月    30    日
                  刑事第六庭審判長法  官  李育仁
                                  法  官  黃潔茹
                                  法  官  姜麗香
以上正本證明與原本無異。
如不服本判決，應於判決送達後10日內，向本院提出上訴狀。
                                  書記官  陳玉珍
中    華    民    國    95    年    7     月    3     日
附錄本案論罪科刑法條全文：
刑法第329條
竊盜或搶奪，因防護贓物、脫免逮捕或湮滅罪證，而當場施以強
暴脅迫者，以強盜論。
刑法第328條
意圖為自己或第3 人不法之所有，以強暴、脅迫、藥劑、催眠術
或他法，至使不能抗拒，而取他人之物或使其交付者，為強盜罪
，處五年以上有期徒刑。
以前項方法得財產上不法之利益或使第3 人得之者，亦同。
犯強盜罪因而致人於死者，處死刑、無期徒刑或十年以上有期徒
刑；致重傷者，處無期徒刑或七年以上有期徒刑。
第1 項及第2 項之未遂犯罰之。
預備犯強盜罪者，處一年以下有期徒刑、拘役或三千元以下罰金
。


司法院資訊處製作；財團法人民間司法改革基金會備份。
